【裁判字號】    98,訴,2352
【裁判日期】    981006
【裁判案由】    藥事法等
【裁判全文】
臺灣板橋地方法院刑事判決              98年度訴字第2352號
公  訴  人  臺灣板橋地方法院檢察署檢察官
被      告  乙○○
            甲○○
上列一人之
選任辯護人  郭學廉律師
上列被告等因違反藥事法案件，經檢察官提起公訴（98年度偵字
第14582 號），本院判決如下：
    主  文
乙○○明知為偽藥而販賣，處有期徒刑伍月，減為有期徒刑貳月
又拾伍日。扣案諾美婷偽藥壹罐（共計陸佰玖拾顆膠囊）沒收。
甲○○明知為偽藥而販賣，處有期徒刑參月。緩刑貳年。扣案諾
美婷偽藥壹罐（共計陸佰玖拾顆膠囊）沒收。
    事  實
一、乙○○係科林頓藥業有限公司臺北縣地區之經銷商，而甲○
    ○係址設臺北縣新莊市○○街一九九號凱盛藥局之藥師兼負
    責人。乙○○、甲○○均明知亞培諾美婷（Reductil）膠囊
    係由美商亞培大藥廠公司（下稱美商亞培公司）所生產之藥
    品，為使用於體重控制計畫之支持療法之藥品，且美商亞培
    公司於國內之合法代理販售藥商為美商亞培股份有限公司臺
    灣分公司（下稱臺灣亞培公司）。而附件所示之Reductil商
    標圖樣，經德商克諾爾有限公司（下稱德商克諾爾公司）向
    經濟部中央標準局（現已改制為經濟部智慧財產局，下稱智
    財局）申請註冊取得商標專用權，其專用期間詳如附件所示
    ；又德商克諾爾公司業將該商標圖樣之商標專用權轉讓予德
    商亞培公司，德商亞培公司再授權予美商亞培公司使用。
二、詎乙○○明知真實姓名年籍不詳之成年男子所販售之諾美婷
    膠囊，並非美商亞培公司原廠所製造，而係由不詳成年人士
    未經核准擅自製造之偽藥，且係未得前述商標專用權人之同
    意或授權，於同一商品，使用相同於附件所示商標圖樣之仿
    冒商標商品，竟基於販賣偽藥、販賣仿冒商標商品之犯意，
    於九十六年初某日（起訴書誤載九十七年間某日），將其前
    向真實姓名不詳之成年男子販入數量不詳之諾美婷偽藥，以
    諾美婷一罐（共一千顆藍白型膠囊，上面有「Ｒeductil15
    」字樣）約新台幣（下同）八千元至一萬元之價格，出售予
    知情之凱盛藥局藥師甲○○，從中牟利；而甲○○向乙○○
    購得上開諾美婷偽藥後，原供己服用，適有民眾高玲珠於九
    十七年九月下旬某日，至凱盛藥局購買諾美婷膠囊時，甲○
    ○竟基於販賣偽藥、販賣仿冒商標商品之犯意，由凱盛藥局
    不知情之某不詳姓名之成年女性員工，以每顆膠囊新臺幣一
    百元之價錢，販賣諾美婷偽藥三十顆膠囊予高玲珠。嗣因高
    玲珠服用後發覺無效用，於九十七年十月二十七日向臺北市
    政府衛生局檢舉，經該衛生局函轉臺北縣政府衛生局於同年
    十一月十二日派員至凱盛藥局稽查，並扣得上開諾美婷偽藥
    一罐（共計六百九十顆膠囊），並送請臺灣亞培公司鑑驗結
    果確為偽藥，始查知上情。
三、案經臺北縣政府移送臺灣板橋地方法院檢察署檢察官偵查起
    訴。
    理  由
一、證據能力：
    按證人依法應具結而未具結者，其證言不得作為證據，刑事
    訴訟法第一百五十八條之三定有明文。次按被告以外之人於
    審判外之言詞陳述，除法律有規定者外，不得作為證據；又
    被告以外之人於偵查中向檢察官所為之陳述，除顯有不可信
    之情況者外，得為證據，同法第一百五十九條第一項、第一
    百五十九條之一第二項亦分別定有明文。經查：本件被告甲
    ○○於偵查中以「關係人」身分所為陳述，因未經具結，揆
    諸刑事訴訟法第一百五十八條之三規定，其於偵查中之陳述
    ，就共同被告乙○○而言並無證據能力；又證人即共同被告
    乙○○、證人高玲珠於偵查中檢察官訊問時之陳述，固係被
    告以外之人於審判外之陳述，惟上開證人於偵查中經檢察官
    以證人身分傳訊具結所為之證述，為被告以外之人於偵查中
    向檢察官所為之陳述，且均經具結在案，復無證據證明上開
    證人偵查中證詞有顯不可信之情況，是上開證人於偵查中之
    陳述，有證據能力。
二、認定犯罪事實所憑之證據及理由：
(一)訊據被告乙○○、甲○○對於上揭販賣諾美婷偽藥及販賣仿
    冒商標商品等犯行，於本院審理中均坦承不諱，核與證人高
    玲珠於偵查中證述其至凱盛藥局購買諾美婷偽藥之情節相符
    ，並有Reductil商標圖樣之經濟部智慧財產局商標註冊資料
    在卷可稽。又證人高玲珠於九十七年十月二十七日向臺北縣
    政府衛生局檢舉，經該局於同年十一月十二日派員至凱盛藥
    局稽查，扣得諾美婷膠囊一罐（餘六百九十顆），並送請臺
    灣亞培公司鑑驗認係偽藥等事實，亦有臺北縣政府九十七年
    十二月三日北府衛藥字第０九七０一二三六四四號函及所附
    臺灣亞培公司亞培查驗藥字第０八－一一四號函、臺北縣政
    府衛生局現場稽查工作日誌表、藥物檢查現場紀錄表、臺北
    市政府（衛生局）人民陳情案件紀錄表、凱盛藥局現場概圖
    、甲○○名片、高玲珠檢舉時提出之諾美婷膠囊照片等件在
    卷可稽；且本院於審理中當庭勘驗上開扣案之諾美婷偽藥一
    罐，勘驗結果：外觀為白色塑膠罐，罐身沒有任何圖樣、文
    字或包裝，瓶蓋有書寫「00001 減（藥）」，罐內為膠囊型
    藍白藥物，上面有Ｒeductil 15字樣等情，業經本院記明筆
    錄在卷可憑，是被告乙○○、甲○○販賣諾美婷偽藥及販賣
    仿冒商標商品之事實，均堪以認定。
(二)又被告乙○○於本院審理中供稱：伊印象中是九十五年年底
    賣上開諾美婷藥品給甲○○等語（見本院審判筆錄第七頁）
    。而證人即共同被告甲○○於本院審理中證稱：因為當初都
    沒有單據，所以實際時間日期我不是記得很清楚，因為我去
    年要結婚，我想要瘦身拍婚紗，所以需要的量比較多，剛好
    乙○○說他那邊有，所以向他買入，這樣推算起來時間約有
    一年多，快二年了，大概是九十六年年初；我是以自己兩天
    吃一顆的量，扣除我賣出去的量，這樣推算出來的；我吃到
    九十七年十月，約吃了十八個月，並賣出去三十顆；我跟乙
    ○○買諾美婷時，藥房開了幾個月，我藥房是九十五年底開
    的等語。是被告乙○○供述其於九十五年底販賣諾美婷偽藥
    予甲○○，而共同被告甲○○證述其係九十六年初向乙○○
    購買上開諾美婷偽藥，顯見其二人供證乙○○販賣諾美婷偽
    藥予甲○○之時間，甚為接近，且證人甲○○證述其係依據
    諾美婷偽藥剩餘之數量進而推算其向乙○○購買上開藥品之
    時間，應認其所證向乙○○購買諾美婷偽藥之時間，堪予採
    信；至證人甲○○於偵查中提出九十八年二月十七日刑事答
    辯狀內固記載「被告在查獲當時即對查緝人員聲（稱）：該
    藥品係九十六年十一月二日從科林頓貿易股份有限公司外務
    員乙○○取得」等語，惟據證人甲○○於本院審理中證稱：
    我當時單據都沒有，我記不清楚日期，我連日期都記不起來
    ，我不知道答辯狀為何會寫九十六年十一月二日這個日期，
    我現在認為之前講的九十六年十一月間比較不正確，應該是
    九十六年初比較正確等語；且證人甲○○係依據諾美婷偽藥
    剩餘之數量進而推算其向乙○○購買上開藥品之時間，其證
    述九十六年初向乙○○購買上開諾美婷偽藥等語，應堪採信
    ，已如前述；此外，亦無甲○○向乙○○購買上開諾美婷偽
    藥之單據憑證資料或其他積極證據，足認證人甲○○於本院
    審理中證述其九十六年初向乙○○購買上開諾美婷偽藥一節
    與事實不符，堪認證人甲○○證述其於九十六年初向乙○○
    購買上開諾美婷偽藥等語，應為可採。
(三)按「中華民國刑法九十四年修正施行後之法律比較適用決議
    案刑法於九十四年二月二日修正公布，九十五年七月一日施
    行（下稱新法；修正前刑法下稱舊法）後，有關新舊法之適
    用原則如下：‧‧‧連續數行為而犯同一之罪名，均在新法
    施行前者，新法施行後，應依新法第二條第一項之規定，適
    用最有利於行為人之法律。部分之數行為，發生在新法施行
    前者，新法施行後，該部分適用最有利於行為人之法律。若
    其中部分之一行為或數行為，發生在新法施行後者，該部分
    不能論以連續犯。」（最高法院九十五年度第八次刑事庭會
    議決議參照）。又所謂「集合犯」，係指立法者所制定之犯
    罪構成要件中，本即預定有數個同種類行為而反覆實行之犯
    罪而言。客觀上應斟酌法律規範之本來意涵、實現該犯罪目
    的之必要手段、社會生活經驗中該犯罪必然反覆實行之常態
    及社會通念等；主觀上則視其反覆實施之行為是否出於行為
    人之一個犯意，並秉持刑罰公平原則，加以判斷是否為「集
    合犯」（最高法院九十七年台上字第六三八九號）。查本件
    被告乙○○雖於九十三年六月間起至九十四年十二月二十二
    日為警查獲前，因犯販賣偽藥、仿冒商標商品等罪，經臺灣
    高等法院於九十七年七月二十四日以九十七年度上訴字第二
    三四九號判處有期徒刑一年四月，減為有期徒刑八月，被告
    乙○○上訴後，經最高法院於九十七年十月二十三日以九十
    七年度台上字第五二二六號判決駁回上訴而確定（下稱前案
    ），有臺灣高等法院被告全國前案紀錄表、九十七年度上訴
    字第二三四九號刑事判決各一件在卷可稽，並經本院依職權
    調取上開案卷核閱無誤；惟被告乙○○前案販賣諾美婷、威
    爾鋼、犀利士等偽藥及販賣仿冒商標商品等犯行之時間，係
    九十三年六月間起至九十四年十二月二十二日為警查獲前，
    但本件被告乙○○係於九十六年初販賣諾美婷偽藥予被告甲
    ○○，已如前述，顯見前案與本案犯罪時間相距已逾一年之
    久，已難認被告乙○○係基於概括之犯意反覆為之；況本件
    被告乙○○於九十六年初販賣諾美婷偽藥予被告甲○○時，
    刑法已於九十五年七月一日公布施行，揆諸上開說明，被告
    乙○○販賣諾美婷偽藥予被告甲○○之行為，發生在刑法施
    行後，自不能與其前案販賣諾美婷、威爾鋼、犀利士等偽藥
    之犯行論以連續犯；另依被告乙○○於本院審理中供稱：我
    印象中是九十五年年底賣諾美婷給甲○○，當時我經營三家
    藥廠，販賣健康食品、藥品，並非專門在販賣諾美婷偽藥的
    ，是因為客人要我幫忙，我認識製造諾美婷偽藥的朋友，所
    以當時客人有需要，我就幫他作這個服務；高院九十七年上
    訴字第二三四九號前案查獲後，警察依據我的客戶資料到我
    所有的客戶那邊去查，客戶就會把東西退給我，所以當時我
    為了要把退回來的東西處理掉，所以才會在甲○○問我時再
    賣給他，不是我跟他推銷諾美婷偽藥的等語，顯見被告乙○
    ○於前案為警查獲後，其為處裡客戶所退偽藥，並經被告甲
    ○○詢問之情形下，始另行起意，而於九十六年初販賣諾美
    婷偽藥予甲○○，是被告乙○○前案販賣諾美婷、威爾鋼、
    犀利士等偽藥及仿冒商標商品之犯行，與其本案販賣諾美婷
    偽藥及仿冒商標商品予甲○○之犯行，尚難認係基於反覆實
    行之同一犯意，故被告販賣諾美婷偽藥、仿冒商標商品予甲
    ○○與其前案販賣偽藥、仿冒商標商品犯行，自難認係集合
    犯。綜上，被告乙○○本案販賣諾美婷偽藥及仿冒商標商品
    之犯行，並非前案確定判決既判力之效力所及，被告乙○○
    辯稱伊本件販賣諾美婷偽藥及仿冒商標商品犯行，與前案判
    決係同一案件云云，並非足採。
(四)綜上所述，本案事證明確，被告乙○○、甲○○之犯行均堪
    以認定，應依法論科。
三、核被告乙○○、甲○○所為，均係犯藥事法第八十三條第一
    項之販賣偽藥罪、商標法第八十二條之販賣仿冒商標商品罪
    。被告甲○○利用凱盛藥局不知情之某不詳姓名之成年女性
    員工販賣諾美婷偽藥及販賣仿冒商標商品予證人高玲珠部分
    ，為間接正犯。又被告乙○○、甲○○販賣上開諾美婷偽藥
    ，各係以一行為同時觸犯上開販賣偽藥罪、販賣仿冒商標商
    品罪，為想像競合犯，各應從一重之販賣偽藥罪論處。爰審
    酌被告乙○○、甲○○販賣偽藥，嚴重危害社會大眾身體健
    康，且侵害臺灣亞培公司之商標專用權，並有損我國之國際
    形象，並兼衡被告二人之素行狀況（見卷附臺灣高等法院被
    告前案紀錄表），渠等犯罪之動機、手段、各自販售仿冒偽
    藥商品之數量、所生之危害程度，及犯後坦承販售仿冒偽藥
    商品犯行等一切情狀，各量處如主文所示之刑，以示懲儆。
    又被告乙○○犯罪時間係在九十六年四月二十四日以前，經
    核合於中華民國九十六年罪犯減刑條例所列減刑條件，應依
    該條例第二條第一項第三款之規定，減其宣告刑二分之一。
    另被告甲○○前未曾因故意犯罪受有期徒刑以上刑之宣告，
    有臺灣高等法院被告前案紀錄表在卷可按，因一時失慮，致
    犯本件犯行，事後已於本院審理中坦承犯行，並表悔意，被
    告甲○○經此刑之宣告後，應知警惕而無再犯之虞，本院因
    認暫不執行其刑為當，爰依刑法第七十四條第一項第一款規
    定宣告緩刑二年。至被告乙○○於本件判決前因上開藥事法
    案件，已受有期徒刑以上刑之宣告，並於九十八年八月十一
    日執行完畢，自不合於緩刑條件，不得宣告緩刑，併予敘明
    。
四、末按藥事法第七十九條第一項規定：「查獲之偽藥或禁藥，
    沒入銷燬之」，上述沒入銷燬之規定，係列於藥事法第八章
    「稽查及取締」內，而非列於第九章之「罰則」，其性質應
    屬行政秩序罰，屬行政機關依行政程序科罰之權限，法院自
    不得越權於判決內諭知沒入銷燬（最高法院九十二年度台上
    字第二七一八號判決意旨可資參照）。本件扣案之諾美婷偽
    藥一罐（共計六百九十顆膠囊），尚未經主管機關依上開規
    定沒入銷燬，惟上開偽藥係被告仿冒被害人美商亞培公司商
    標專用權人商標之商品，不問屬於犯人與否，應依商標法第
    八十三條之規定宣告沒收。
據上論斷，應依刑事訴訟法第二百九十九條第一項前段，藥事法
第八十三條第一項，商標法第八十二條、第八十三條，刑法第十
一條前段、第五十五條、第七十四條第一項第一款，中華民國九
十六年罪犯減刑條例第二條第一項第三款、第七條，判決如主文
。
本案經檢察官李巧菱到庭執行職務。
中    華    民    國    98    年    10    月    6     日
                  刑事第九庭   審判長法  官  白光華
                                     法  官  賴彥魁
                                     法  官  楊志雄
以上正本證明與原本無異。
如不服本判決應於收受判決後10日內向本院提出上訴書狀，並
應敘述具體理由。其未敘述上訴理由者，應於上訴期間屆滿後
20日內向本院補提理由書（均須按他造當事人之人數附繕本）
「切勿逕送上級法院」。
                                     書記官 陳春銘
中    華    民    國    98    年    10    月    6     日
附錄本案論罪科刑法條全文：
藥事法第 83 條第 1項：
明知為偽藥或禁藥，而販賣、供應、調劑、運送、寄藏、牙保、
轉讓或意圖販賣而陳列者，處7 年以下有期徒刑，得併科新臺幣
5 百萬元以下罰金。
商標法第81條
未得商標權人或團體商標權人同意，有下列情形之一者，處3 年
以下有期徒刑、拘役或科或併科新臺幣20萬元以下罰金：
一、於同一商品或服務，使用相同之註冊商標或團體商標者。
二、於類似之商品或服務，使用相同之註冊商標或團體商標，有
    致相關消費者混淆誤認之虞者。
三、於同一或類似之商品或服務，使用近似於其註冊商標或團體
    商標之商標，有致相關消費者混淆誤認之虞者。
商標法第82條
明知為前條商品而販賣、意圖販賣而陳列、輸出或輸入者，處1
年以下有期徒刑、拘役或科或併科新臺幣5 萬元以下罰金。


司法院資訊處製作；財團法人民間司法改革基金會備份。
